臺灣桃園地方法院刑事判決　　　　　 100年度審訴字第1781號
公　訴　人　臺灣桃園地方法院檢察署檢察官
被　　　告　王邦堅
上列被告因傷害等案件，經檢察官提起公訴（100 年度偵字第78
08號、100年度偵字第14364號），被告於本院準備程序進行中，
就被訴事實為有罪之陳述，裁定依簡式審判程序審理，判決如下
：
    主      文
王邦堅犯違反保護令罪，累犯，處有期徒刑月，如易科罰金，
以新臺幣壹仟元折算壹日；又傷害人之身體，累犯，處有期徒刑
月，如易科罰金，以新臺幣壹仟元折算壹日；又傷害直系血親
尊親屬之身體，累犯，處有期徒刑肆月，如易科罰金，以新臺幣
壹仟元折算壹日。應執行有期徒刑陸月，如易科罰金，以新臺幣
壹仟元折算壹日。
    事實及理由
一、被告王邦堅所犯為死刑、無期徒刑、最輕本刑3 年以上有期
    徒刑或高等法院管轄第一審案件以外之罪，而被告於本院準
    備程序進行中，就被訴事實為有罪之陳述，經本院告知簡式
    審判程序意旨，並聽取公訴人及被告之意見後，依刑事訴訟
    法第273條之1第1項之規定，裁定依簡式審判程序審理。
二、犯罪事實：
    王邦堅前於民國96年間，因公共危險案件，經本院以97年度
    桃交簡字第387號判決判處有期徒刑3月確定；復於97年間，
    因公共危險案件，經本院以97年度桃交簡字第1750號判決判
    處有期徒刑4 月確定，上開二罪再經本院以97年度聲字第41
    81號裁定應執行有期徒刑6 月確定；同年間另因違反保護令
    案件，經本院以97年度桃簡字第2180號判決判處有期徒刑 6
    月確定；另於96年間，因妨害自由案件，經本院以97年度桃
    簡字第3212號判決判處拘役50日確定；又於97年間，因公共
    危險案件，經本院以97年度桃交簡字第4804號判決判處有期
    徒刑6 月確定；上開數罪接續執行，於99年7 月9 日縮刑期
    滿執行完畢。緣王邦堅與王道新、與王邦強及王邦宏分別係
    父子、兄弟關係，各具有家庭暴力防治法第3 條第3款、第4
    款所定之家庭成員關係，且王邦堅前因對王道新實施不法侵
    害行為，經本院以99年度家護字第1119號民事通常保護令裁
    定令其不得對王道新實施身體或精神上不法侵害之行為，及
    騷擾之聯絡行為，該保護令之有效期間為1 年。詎王邦堅於
    99年11月16日下午4 時11分收受上開民事通常保護令裁定後
    ，(一)先於上開保護令有效期間內之100年3月9日晚間5時許，
    在桃園縣大溪鎮○○路211巷35弄172號之住處內，因故與其
    弟王邦強發生口角，其父出面制止，致王邦堅不悅，竟基於
    違反保護令之犯意，以「操他媽」、「操你娘」之言語辱罵
    王道新，以此方式對王道新為騷擾之聯絡行為而違反前揭保
    護令。(二)復於上開保護令有效期間內之100年5月10日晚間11
    時45分許，在上開住所內，因細故與其弟王邦宏發生爭執，
    先基於傷害人之身體之犯意，持家中螺絲起子刺傷王邦宏左
    胸成傷，王道新欲出面制止，王邦堅另基於傷害人之身體之
    犯意及違反保護令之犯意，毆打王道新頭部成傷，以此方式
    對王道新實施身體上之不法侵害而違反前揭保護令，嗣經報
    警處理而查獲上情。
三、認定被告犯罪所憑之證據：
  (一)被告於偵訊及本院準備程序中之自白。
  (二)告訴人王道新、王邦宏及證人王邦強於警詢時之證述。
  (三)本院99年度家護字第1119號民事通常保護令、桃園縣政府警
    察局大溪分局保護令執行紀錄表暨桃園縣政府警察局家庭暴
    力相對人約制告誡書、桃園縣政府警察局大溪分局扣押物品
    清單各1 份，被害人王道新及王邦宏之受傷部位照片共4 張
    。
  (四)扣案之螺絲起子1 支。
四、按家庭暴力防治法所謂精神上不法侵害，包括以謾罵、吼叫
    、侮辱、諷刺、恫嚇、威脅之言詞語調脅迫、恐嚇被害人之
    言語虐待；竊聽、跟蹤、監視、冷漠、鄙視或其他足以引起
    人精神痛苦之精神虐待及性虐待等行為，詳言之，若某行為
    已足以引發行為對象心理痛苦畏懼之情緒，應即該當精神上
    不法侵害之行為，且因家庭暴力行為多有長期性、習慣性、
    隱密性、連續性之特徵，家庭成員間關係密切親近，對於彼
    此生活、個性、喜惡之瞭解為人際網路中最深刻者，於判斷
    某一行為是否構成精神上不法侵害時，除參酌社會上一般客
    觀標準外，更應將被害人主觀上是否因加害人行為產生痛苦
    恐懼或不安之感受納入考量。至於家庭暴力防治法第2條第3
    款規定之騷擾，係指任何打擾、警告、嘲弄或辱罵他人之言
    語、動作或製造使人生畏怖之行為，使他人因而產生不快不
    安之感受，與前述精神上不法侵害行為肇致相對人心理恐懼
    痛苦，在程度上有所區分。家庭暴力防治法第61條第1 款、
    第2 款係依被告之行為對被害人造成影響之輕重而為不同規
    範，若被告所為已使被害人生理或心理上感到痛苦畏懼，即
    可謂係對被害人實施身體或精神上不法侵害之家庭暴力行為
    ，反之若尚未達此程度，僅使被害人產生生理、心理上之不
    快不安，則僅為騷擾定義之規範範疇。是故若被告所為，顯
    已超出使被害人生理、心理感到不安不快之程度，而造成被
    害人生理、心理上的痛苦，係違反家庭暴力防治法第61條第
    1 款規定，自無庸再論以同條第2 款規定（臺灣高等法院暨
    所屬法院99年法律座談會刑事類提案第9 號研討結果參照）
    本案被告於犯罪事實(一)中辱罵其父王道新「操他媽」、「操
    你娘」等三字經之行為，應僅使王道新產生心理上之不快不
    安，尚未使王道新心理上感到痛苦畏懼，故被告係對被害人
    王道新為騷擾之聯絡行為，而非對其實施精神上不法侵害，
    被告應僅成立家庭暴力防治法第61條第2 款之違反保護令罪
    ，而不成立同法第61條第1 款之違反保護令罪。起訴意旨認
    被告就犯罪事實(一)部分係成立家庭暴力防治法第61條第1 款
    及第2 款之違反保護令罪，容有誤會，然法條相同，並無變
    更起訴法條之問題，附此敘明。
五、核被告王邦堅就犯罪事實(一)所為，係違反法院依家庭暴力防
    治法第14條第1項第2款規定所為禁止對於被害人為騷擾之聯
    絡之行為，而犯同法第61條第2 款之違反保護令罪；就犯罪
    事實(二)所為，就告訴人王邦宏部分，係犯刑法第277條第1項
    之傷害罪，就告訴人王道新部分，則係違反法院依家庭暴力
    防治法第14條第1項第1款規定所為禁止對於被害人實施家庭
    暴力之行為，犯同法第61條第1 款之違反保護令罪，及刑法
    第280條、第277條第1 項之傷害直系血親尊親屬罪。又被告
    於犯罪事實(二)中對於告訴人王道新所為之犯行，係以一行為
    而觸犯傷害直系血親尊親屬罪及違反保護令罪二罪名，為想
    像競合犯，應依刑法第55條規定從一重之以傷害直系血親尊
    親屬罪處斷。另被告所犯上開違反保護令罪、傷害罪及傷害
    直系血親尊親屬罪三罪間，犯意不同，行為互殊，應分論併
    罰之。復被告所犯傷害直系血親尊親屬罪部分，應依刑法第
    280條之規定，就同法第277條第1 項之法定刑加重其刑。第
    被告有上開犯罪事實欄所載之科刑、執行紀錄，此有臺灣高
    等法院被告前案紀錄表1 份在卷可稽，其於5 年內故意再犯
    本件有期徒刑以上之三罪，均為累犯，皆應依刑法第47條第
    1 項加重其刑。爰審酌被告於本院核發民事通常保護令後，
    仍漠視法律禁令，而對告訴人即父親王道新實施騷擾之行為
    及身體上不法之侵害，且僅因細故即持工具傷害親兄弟，所
    為誠屬不該，並斟酌其前科、素行、智識程度、犯後已坦承
    犯行等一切情狀，分別量處如主文所示之刑，並諭知易科罰
    金之折算標準，及定應執行之刑。至扣案之螺絲起子1 支，
    雖為供本案犯罪所用之物，然非被告所有之物，爰不為沒收
    之諭知。
六、應適用之法條：刑事訴訟法第273條之1 第1項、第299條第1
    項前段、第310條之2、第454條第1項，家庭暴力防治法第61
    條第1款、第2款，刑法第11條前段、第277條第1 項、第280
    條、第55條、第41條第1項前段、第47條第1項、第51條第 5
    款。
七、如不服本判決，應於判決送達後10日內向本院提出上訴狀（
    應附繕本），其未敘述上訴理由者，應於上訴期間屆滿後20
    日內補提理由書狀於本院，上訴於臺灣高等法院。
本案經檢察官高文政到庭執行職務。
中    華    民    國   100    年    9     月    27    日
                  刑事庭    法  官  黃翊哲
以上正本證明與原本無異。
                            書記官  洪明媚
中    華    民    國   100    年    9     月    27    日
附錄本案論罪科刑依據之法條：
家庭暴力防治法第61條
違反法院依第14條第1項、第16條第3項所為之下列裁定者，為本
法所稱之違反保護令罪，處3 年以下有期徒刑、拘役或科或併科
新台幣10萬元以下罰金︰
一  禁止實施家庭暴力行為。
二  禁止騷擾、接觸、跟蹤、通話、通信或其他非必要之連絡行
    為
三  遷出住居所。
四  遠離住居所、工作場所、學校或其他特定場所。
五  完成加害人處遇計畫。
中華民國刑法第277條
傷害人之身體或健康者，處3年以下有期徒刑、拘役或1,000元以
下罰金。
犯前項之罪因而致人於死者，處無期徒刑或7 年以上有期徒刑，
致重傷者，處3年以上10年以下有期徒刑。
中華民國刑法第280條
對於直系血親尊親屬，犯第277條或第278條之罪者，加重其刑至
二分之一。